【裁判字號】    98,交聲,846
【裁判日期】    980615
【裁判案由】    聲明異議
【裁判全文】
臺灣臺中地方法院交通事件裁定         98年度交聲字第846號
原處分機關  交通部公路總局臺中區監理所
受處分人
即異議人    乙○○
上列受處分人因違反道路交通管理處罰條例案件，對於交通部公
路總局臺中區監理所98年2月2日所為之處分（中監違字第裁60-H
D0000000號裁決書），聲明異議，本院裁定如下：
    主    文
異議駁回。
    理    由
一、原處分機關略以：受處分人即異議人（下稱異議人）乙○○
    駕駛BZG- 742號重機車，於民國97年12月16日16時45分許，
    在台中縣沙鹿鎮（裁決書原誤植為「清水鎮」，業經原處分
    機關於98年2 月27日以中監自第0981001628號函更正）中清
    路、信義路口，因「闖紅燈（直行）」違規，經台中縣警察
    局清水分局依違反道路交通管理條例第53條第1 項舉發，異
    議人於期限內到案申訴，經舉發單位回函後仍不服，本所於
    98年2月2日以中監違字第裁60-HD0000000號裁決書處罰新臺
    幣1800元，並依第63條第1項記違規點數3點；逾期則依裁決
    書處罰主文規定裁處，本所依法裁處，應無不合，且本案已
    逾聲明異議期限，請依法駁回等語。
二、聲明異議意旨略以：(一)警員未直接目擊而使用對向車道交通
    標誌攝影紀錄推論，其通過紅燈停止線時，仍為黃燈，未有
    任何佐證照片證明其通過停止線時是紅燈。(二)其發現員警之
    判斷標準是以對向車道之交通號誌為準，且只攔下第1 部車
    。(三)過些時日回到現場，觀察到其行駛之車道與警員使用之
    對向車道交通號誌並不一致，亦即對向車道剛亮起紅燈時，
    其車道才正準備亮起黃燈，並非同時是紅燈，一直到其車道
    變紅燈時，約有5 秒秒差存在，然後其車道才會亮起綠色左
    轉燈，警員係以對向車道紅燈為判斷標準。(四)從該警員執法
    的地點，離紅綠燈口至少100 公尺遠，且該處是個大轉角，
    根本不能直接目擊其使用之交通號誌，雖有D8錄影方式，但
    以對向車道號誌作為判斷之執法方式，有明顯瑕疵。(五)警員
    就交通違規之舉發，除維護交通秩序之公共利益外，亦涉及
    警員之個人績效甚或獎勵金之多寡。(六)因準用刑事訴訟法之
    有關規定，必須有積極證據認定，不能僅憑警察機關開之舉
    發通知單及監理機關之裁決書，即斷然推定其有違規之事實
    等語。
三、按本件裁決書以掛號方式寄送至異議人之戶籍地即台中縣沙
    鹿鎮○○路32之2 號時，因無人收受而於98年2月5日寄存於
    沙鹿郵局，有該送達證書影本在卷可稽，而寄存送達，自寄
    存之日起，經10日發生效力，原處分機關係於98年2 月26日
    收受異議人之聲明異議狀，有聲明異議狀上所蓋之收文章可
    參，是本件聲明異議並未逾期，合先敘明。
四、按汽車駕駛人，行經有燈光號誌管制之交岔路口闖紅燈者，
    處新臺幣1800元以上5400元以下罰鍰，道路交通管理處罰條
    例第53條第1項定有明文。查本件異議人駕駛BZG-742號重機
    車，於97年12月16日16時45分許，在台中縣沙鹿鎮○○路、
    信義路口，因「闖紅燈（直行）」違規，經台中縣警察局清
    水分局依違反道路交通管理條例第53條第1 項舉發之事實，
    有臺中縣警察局舉發違反道路交通管理事件通知單在卷可稽
    ，而異議人上述違規事實明確，亦有臺中縣警察局清水分局
    98年1月9日中縣清警交字第0980020034號函附卷可佐。又證
    人甲○○即當日舉發之警員於本院調查時到庭結證稱：當天
    伊等在距離臺中縣沙鹿鎮○○路、信義路交岔口約90公尺處
    ，站在中清路上執行交通稽查勤務，在違規單上所載之違規
    時間，看到在庭之異議人在中清路之號誌已變為紅燈後5、6
    秒才騎機車沿著中清路闖紅燈過來，就攔下他，當時伊與另
    一名替代役一起執勤，替代役以DV攝影機拍攝異議人闖紅燈
    之情形，伊事後有去現場實際丈量，伊站的位置距交岔路口
    87.5公尺，異議人行駛之車道與伊所見之號誌是同步的，但
    異議人行駛之車道有多1 個紅燈左轉之號誌，變換情形為綠
    燈轉為黃燈，再轉為紅燈左轉，再轉為黃燈，再轉為紅燈，
    依錄影光碟可看出異議人是在其行駛之車道之號誌為紅燈左
    轉時行駛過來，因異議人通過路口到伊等攔查地點一半時，
    異議人行駛之車道所見之號誌與伊等所見之號誌同步變為紅
    燈，當異議人行向紅燈左轉之號誌燈亮起後，會再變成黃燈
    ，伊所見之號誌會同步變為黃燈，再黃燈變為紅燈，二方所
    見之號誌是同步黃燈及紅燈，當伊看到號誌是紅燈時，異議
    人看到的號誌不是紅燈左轉就是紅燈等語。又異議人係騎機
    車闖紅燈通過路口為警攔查，亦經本院當庭勘驗證人所提供
    舉發當日拍攝之光碟屬實，製有勘驗筆錄在卷可稽。此外，
    復有臺中縣警察局清水分局98年6月9日中縣清警交字第0980
    031505號函附上開交岔路口號誌燈時相變換表在卷可稽，核
    與證人所述相符。綜上，證人所為之證言應與事實相符而值
    採信，佐以異議人就其騎機車於上開時、地，經證人攔下之
    事實亦不爭執，是異議人確有闖紅燈直行之違規事實，堪以
    認定。原處分機關所為之處分，核無不合，本件異議並無理
    由，應予駁回。
五、依道路交通管理處罰條例第87條第2 項、道路交通案件處理
    辦法第19條，裁定如主文。
中    華    民    國    98    年    6     月    15    日
                  交通法庭    法  官  林慧英
上正本證明與原本無異。
如不服本裁定應於送達後5日內向本院提出抗告狀。
                              書記官  廖碩薇
中    華    民    國    98    年    6     月    15    日


司法院資訊處製作；財團法人民間司法改革基金會備份。
